【裁判字號】    97,易,2104
【裁判日期】    971231
【裁判案由】    賭博
【裁判全文】
臺灣彰化地方法院刑事判決              97年度易字第2104號
公  訴  人  臺灣彰化地方法院檢察署檢察官
被      告  丁○○
                      號
            戊○○
            乙○○
            甲○○
            己○○
            丙○○
上列被告因賭博案件，經檢察官聲請簡易判決處刑（97年度偵字
第8226號、第9541號），本院彰化簡易庭認不宜以簡易判決處刑
，簽移本院刑事庭改用通常程序審理後，依簡式審判程序判決如
下：
    主  文
丁○○、戊○○、乙○○、甲○○、己○○共同意圖營利，聚眾
賭博，戊○○累犯；丁○○、戊○○各處有期徒刑陸月，乙○○
、甲○○、己○○各處有期徒刑月，如易科罰金，均以新臺幣
壹仟元折算壹日。乙○○緩刑年、甲○○、己○○均緩刑貳年
。扣案如附表壹所示之物均沒收。
丙○○在公眾得出入之場所賭博財物，處罰金新臺幣貳仟元，如
易服勞役，以新臺幣壹仟元折算壹日，扣案如附表壹編號1 至7
、及附表貳所示之物均沒收。
  犯罪事實及理由
一、本件犯罪事實均與檢察官聲請簡易判決處刑書之記載相同，
    茲引用之（如附件）。
二、本件證據除補充被告於本院審理時之自白外，其餘亦均與檢
    察官聲請簡易判決處刑書之記載相同，茲引用之（如上附件
    ）。
三、查賭博性電動機具，本係經由IC板程式設計，為店主利益預
    留一定之得勝機率，店主擺設賭博性電玩與不特定人賭博，
    雖互有輸贏，但電動機具內之IC板程式設計，其長久機率累
    積之結果，該電動機具必然贏錢，店主即有利可圖，此與一
    般單純對賭具射倖性不同，店主擺設該等賭博性電動機具，
    當本於此營利之意圖甚明，又按刑法第268條所稱「意圖營
    利」是主觀要件，只要主觀有此意念，至於實際獲利與否在
    所不問。又電子遊戲機之程式如於設計之初即已隱含該遊戲
    機具有較高獲勝機率，已非純粹射倖性，此從經營者必須花
    費鉅資購買或租用遊戲機臺，聘雇員工兌換現金，並提供場
    所擺放而仍能獲利即明，是該等提供賭博場所以擺設電子遊
    戲機聚眾賭博之行為，亦同時具有營利之意圖（臺灣高等法
    院暨所屬法院96年法律座談會刑事類提案第12號研討結果參
    照）。本件「海洋電子遊戲場」，係由被告丁○○所開設，
    其內擺設之電動賭博機具高達39台，其甚且以月薪新臺幣（
    下同）2 萬多至3 萬多元之代價，僱用戊○○擔任店長、綜
    理店內事務，乙○○、甲○○、己○○擔任店員、負責兌換
    代幣或現金，倘若擺設之賭博電動機具是否有利可圖，尚因
    射倖性具不確定性，被告丁○○何會甘冒賠錢風險，耗費如
    此大量而固定之人事成本？足認被告5 人除有意圖營利之主
    觀犯意外，並有營利之客觀事實，應認被告丁○○、戊○○
    、乙○○、甲○○、己○○5 人共同營利之意圖甚明，況其
    等開設上開電子遊戲場亦有提供賭博場所聚集不特定多數人
    前往把玩賭博機具之事實，是被告丁○○等5 人所為，均係
    犯刑法第266 條第1 項之賭博罪、第268 條之意圖營利，提
    供賭博場所、聚眾賭博罪。
四、核被告丁○○、戊○○、乙○○、甲○○、己○○等5 人所
    為，均係犯刑法第266 條第1 項前段之普通賭博罪、第268
    條前段之意圖營利供給賭博場所罪及同條後段之意圖營利聚
    眾賭博罪。被告丁○○、戊○○、乙○○、甲○○、己○○
    5 人有犯意聯絡及行為分擔，為共同正犯。又按刑事法若干
    犯罪行為態樣，本質上原具有反覆、延續實行之特徵，立法
    時既予特別歸類，定為犯罪構成要件之行為要素，則行為人
    基於概括之犯意，在密切接近之一定時、地持續實行之複次
    行為，倘依社會通念，於客觀上認為符合一個反覆、延續性
    之行為觀念者，於刑法評價上，即應僅成立一罪，學理上所
    稱「集合犯」之職業性、營業性或收集性等具有重複特質之
    犯罪均屬之，例如經營、從事業務、收集、販賣、製造、散
    布等行為概念者是（最高法院95年度臺上字第1079號判決要
    旨參照）。是被告丁○○、戊○○、乙○○、甲○○、己○○5 人係基於單一之營利目的，在上開電子遊戲場設置電動
    賭博機台，與賭客對賭，藉此牟利，此種犯罪形態，本質上
    乃具有反覆實施、延續性之特質，且其時間上具有密接性，
    亦即聚眾賭博之目的既在於營利，當不止賭博1 次就結束，
    其必於每日24小時利用電動賭博機台反覆對賭，則上開被告
    5 人持續之聚眾賭博行為，其於刑法評價上，應分別認屬包
    括一罪、實質一罪。另上開被告5 人所為普通賭博、意圖營
    利供給賭博場所及意圖營利聚眾賭博等犯行，乃係基於一個
    賭博犯意之決定，達成同一犯罪之各個舉動，屬法律概念之
    一行為，是其一行為觸犯上開3 罪名，應依刑法第55條想像
    競合犯規定，從情節較重之聚眾賭博罪處斷。
五、被告丙○○所為，係犯刑法第266 條第1 項前段之賭博罪。
六、量刑理由：
    爰審酌被告丁○○係上開電子遊戲場之負責人，戊○○則擔
    任店長、綜理店內事務，乙○○、甲○○、己○○均係受僱
    店員，被告丙○○僅係偶然前往賭博之賭客，渠等均供承犯
    行，犯後態度良好，及被告6 人各犯罪之動機、目的、手段
    及被告丁○○、戊○○、乙○○、甲○○、己○○經營賭博
    電玩，助長社會僥倖心理，使人廢時沈淪其中，影響正常之
    社會善良風氣及社會經濟活動，暨其經營之時間長短、獲取
    之利益、犯罪後坦承犯行之態度等一切情狀，分別量處如主
    文第1 項、第2 項所示之刑，並分別諭知易科罰金及易服勞
    役之折算標準。又公訴人雖就被告戊○○部分求處有期徒刑
    7 月，本院斟酌上情，認此部分求刑稍嫌過重，乃量處如主
    文所示。
七、爰審酌被告乙○○前因故意犯罪受有期徒刑以上刑之宣告，
    執行完畢或赦免後，5 年以內未曾因故意犯罪受有期徒刑以
    上刑之宣告；被告甲○○、己○○均無前科紀錄，渠等素行
    均尚稱良好，此有臺灣高等法院被告前案紀錄表在卷可按，
    其等因謀職而一時失慮致罹刑章，犯後已表悔意，經此次科
    刑之宣告，當知警惕，信無再犯之虞，本院認其所宣告之刑
    ，均以暫不執行為適當，併分別宣告緩刑3 年、2 年，以啟
    自新。
八、扣案如附表壹編號1 至7 所示之物，分別係當場賭博之器具
    及兌換籌碼處之財物，不問屬於犯人與否，應依刑法第266
    條第2 項之規定予以沒收；又如附表壹所示其餘扣案物品，
    係被告丁○○所有供共同犯罪所用之物，為被告丁○○所供
    明，爰均依刑法第38條第1 項第2 款規定宣告沒收。而如附
    表貳所示扣案物品，則係被告丙○○因賭博罪所獲之利得，
    業據被告丙○○坦承在卷，應依刑法第38條第1 項第3 款規
    定，宣告沒收之。至公訴意旨認自被告丙○○身上查扣之賭
    資800 元亦應依刑法第266 條第2 項規定沒收，惟此部分財
    物業為被告丙○○所持有，且查扣之地點，並非在賭臺或兌
    換籌碼處，尚與刑法第266 條第2 項之要件有間，併此敘明
    。
九、應適用之法條：
    (一)刑事訴訟法第452 條、第273 條之1 第1 項，第299 條
        第1 項前段、第310 條之2 、第454 條第2 項。
    (二)刑法第266 條第1 項前段、第2 項、第268 條，刑法第
        28條、第47條第1 項、第55條、第41條第1 項前段、第
        42條第3 項、第74條第1 項第1 款、第38條第1 項第2
        款、第3款。
    (三)刑法施行法第1 條之1 第1 項、第2 項前段，判決如主
        文。
十、補充說明
    (一)按本判決係依刑事訴訟法第310 條之2 、第454 條第2
        項製作，依法僅需記載當事人欄、主文、犯罪事實、證
        據名稱、應適用之法條及得於10日內上訴之旨，並得以
        簡略方式為之；如認定之犯罪事實、證據及應適用之法
        條，與檢察官聲請簡易判決處刑書或起訴書之記載相同
        者，得引用之。
    (二)又上揭所指應記載之「犯罪事實」，揆諸同法第308條
        後段原關於有罪之判決書應記載「事實」之規定，已修
        正為應記載「犯罪事實」，核其修正之立法理由，即指
        明「犯罪事實」，係指符合犯罪構成要件之具體社會事
        實。是以構成犯罪事實以外之其他適用法律事實，例如
        刑罰加重（含累犯在內)或減輕事由等，自可無須在「
        犯罪事實」欄中記載（法院辦理刑事訴訟案件應行注意
        事項第14 4點參照），惟仍應於主文中予以表明，並於
        應適用之法條欄予以引用。
十一、如不服本件判決，得自收受送達之日起10日內，向本院提
      起上訴。
本案經檢察官張聖傳到庭執行職務。
中    華    民    國    97    年    12    月    31    日
                  刑事第五庭    法  官  周淡怡
以上正本證明與原本無異。
如不服本判決應於收受判決後10日內向本院提出上訴書狀，並應
敘述具體理由；其未敘述上訴理由者，應於上訴期間屆滿後20日
內向本院補提理由書（均須按他造當事人之人數附繕本）「切勿
逕送上級法院」。
中    華    民    國    97    年    12    月    31    日
                                書記官  劉玫金
附表壹：
     1.電玩機臺39臺（含IC版45片）
     2.櫃臺賭資12610元
     3.黃色計分卡174張
     4.粉紅色計分卡71張
     5.紫色計分卡48張
     6.紅色計分卡19張
     7.代幣750枚
     8.遙控器1個
     9.保留本1本
    10.主管交接本1本
    11.代幣庫存表31張
    12.機台表48張
    13.打鐘卡3張
    14.電腦主機1台
附表貳：
    1.丙○○身上賭資800元
附錄論罪科刑法條全文
刑法第266條：
在公共場所或公眾得出入之場所賭博財物者，處一千元以下罰金
。但以供人暫時娛樂之物為賭者，不在此限。
當場賭博之器具與在賭檯或兌換籌碼處之財物，不問屬於犯人與
否，沒收之。
刑法第268條
意圖營利，供給賭博場所或聚眾賭博者，處 3 年以下有期徒刑，
得併科 3 千 元以下罰金。


司法院資訊處製作；財團法人民間司法改革基金會備份。
